臺灣臺北地方法院刑事判決　　　　　　　95年度訴字第1733號
公　訴　人　臺灣臺北地方法院檢察署檢察官
被　　　告　乙○○
　　　　　　　　　　營戶政事務所）
　　　　　　　　　　（現另案在臺灣臺北監獄執行中）
指定辯護人　甲○公設辯護人　林盛煌
上列被告因違反槍砲彈藥刀械管制條例案件，經檢察官提起公訴
（九十五年度偵緝字第一四五號），甲○判決如下：
    主  文
乙○○未經許可，寄藏可發射子彈具有殺傷力之改造手槍，累犯
，處有期徒刑壹年陸月，併科罰金新臺幣伍萬元，罰金如易服勞
役，以新臺幣壹仟元折算壹日。扣案可發射子彈具有殺傷力之仿
ＷＡＬＴＨＥＲ廠ＰＰＫ／Ｓ型半自動手槍之改造手槍（槍枝管
制編號：0000000000號）壹把沒收之。
    犯罪事實
一、乙○○前因著作權法案件，經臺灣板橋地方法院於民國九十
    一年十月八日以九十一年度重簡字第八七四號判處有期徒刑
    四月，於九十二年七月一日入監執行，嗣於同年十一月十四
    日執行完畢出監，竟不知悛悔，明知未經許可，不得寄藏可
    發射金屬或子彈具有殺傷力之各式槍砲，仍於九十三年七、
    八月間，受綽號「阿志」（真實姓名年籍不詳）之成年男子
    之委託，保管原在「阿志」持有下之可發射子彈具有殺傷力
    之仿ＷＡＬＴＨＥＲ廠ＰＰＫ／Ｓ型半自動手槍之改造手槍
    一把（含彈匣一個、槍枝管制編號：0000000000
    號），並將之寄藏在臺北縣三重市○○○路六巷一號租屋處
    。嗣乙○○於九十三年十二月二十五日將上開改造手槍一把
    放置於黑色背包內，攜往臺北縣三重市○○○路之「北海餐
    廳」與友人聚餐，於同日晚間十一時五十分許用餐完畢後，
    搭乘不知情之張金生所駕駛之車牌號碼四七七—ＭＡ號營業
    用小客車抵達臺北市○○街與雙城街口下車時，因不勝酒力
    ，將該黑色背包遺忘於車上，經張金生打開該黑色背包發覺
    後，立即送往警察廣播電臺交通網臺北臺處理，後經員警在
    該黑色背包內之廣告單及疑似酒店員工薪資單上採得指紋比
    對送驗，發現與乙○○留存之指紋相符，而查知上情。
二、案經臺北市政府警察局中正第二分局報告臺灣臺北地方法院
    檢察署檢察官偵查起訴。
    理    由
一、上揭犯罪事實，業據被告乙○○於甲○審理中坦承不諱（見
    甲○九十六年五月三十一日審判筆錄），核與證人張金生於
    警詢及被告友人丙○○於偵查及甲○審理中證述情節相符，
    並有警察廣播電台交通網臺北臺拾得遺失物收據、張金生拾
    得手槍案拾得物品目錄表各一張、被告持有之黑色背包內之
    廣告單及疑似酒店員工薪資單、指紋卡片與指紋鑑定報告各
    一紙，及該黑色背包內物品之照片三張存卷可參（見九十四
    年度偵字第一一一三三號卷第四十二頁、二十五至二十七頁
    、第三十八頁至四十頁）。而扣案之改造手槍一把（含彈匣
    一個、槍枝管制編號：0000000000號），經送內
    政部刑事警察局鑑定結果，認係仿ＷＡＬＴＨＥＲ廠ＰＰＫ
    ／Ｓ型半自動手槍製造之玩具手槍換裝土造金屬槍管改造而
    成之改造手槍，機械性能良好，可供擊發適用子彈使用，認
    具殺傷力，有該局九十四年一月二十一日刑鑑字第０九三０
    二六一五九四號槍彈鑑定書一件在卷可稽（見九十四年度偵
    字第一一一三三號卷第二十八頁），則被告於甲○審理中之
    自白，應可採信。是本件事證明確，被告犯行洵堪認定，應
    予依法論科。
二、查被告乙○○行為後，刑法部分條文業於九十四年一月七日
    修正，九十四年二月二日公布，於九十五年七月一日施行。
    按行為後法律有變更者，適用行為時之法律，但行為後之法
    律有利於行為人者，適用最有利於行為人之法律，現行刑法
    第二條第一項訂有明文。此條規定乃與刑法第一條罪刑法定
    主義契合，而貫徹法律禁止溯及既往原則，係規範行為後法
    律變更所生新舊法律比較適用之準據法，是刑法第二條本身
    雖經修正，但刑法第二條既屬適用法律之準據法，本身尚無
    比較新舊法之問題，應一律適用裁判時之現行刑法第二條規
    定以決定適用之刑罰法律，先予辨明。
（一）按槍砲彈藥刀械管制條例於九十四年一月二十六日修正公
      布，修正前該條例第十一條原規定：「未經許可，製造、
      販賣或運輸第四條第一項第一款所稱其他可發射金屬或子
      彈具有殺傷力之各式槍砲者，處五年以上有期徒刑，併科
      新臺幣一千萬元以下罰金。未經許可，轉讓、出租或出借
      前項所列槍砲者，處三年以上十年以下有期徒刑，併科新
      臺幣七百萬元以下罰金。意圖供自己或他人犯罪之用，而
      犯前二項之罪者，處無期徒刑或七年以上有期徒刑，併科
      新臺幣一千萬元以下罰金。未經許可，持有、寄藏或意圖
      販賣而陳列第一項所列槍砲者，處一年以上七年以下有期
      徒刑，併科新臺幣七百萬元以下罰金。第一項至第三項之
      未遂犯罰之」。嗣於修正後將該條刪除，並修正同條例第
      八條為：「未經許可，製造、販賣或運輸鋼筆槍、瓦斯槍
      、麻醉槍、獵槍、空氣槍或第四條第一項第一款所定其他
      可發射金屬或子彈具有殺傷力之各式槍砲者，處無期徒刑
      或五年以上有期徒刑，併科新臺幣一千萬元以下罰金。未
      經許可，轉讓、出租或出借前項所列槍枝者，處五年以上
      有期徒刑，併科新臺幣一千萬元以下罰金。意圖供自己或
      他人犯罪之用，而犯前二項之罪者，處無期徒刑或七年以
      上有期徒刑，併科新臺幣一千萬元以下罰金。未經許可，
      持有、寄藏或意圖販賣而陳列第一項所列槍枝者，處三年
      以上十年以下有期徒刑，併科新臺幣七百萬元以下罰金。
      第一項至第三項之未遂犯罰之」，將原持有、寄藏改造槍
      砲之法定刑提高，是依刑法第二條第一項比較新舊法之結
      果，以修正前槍砲彈藥刀械管制條例第十一條第四項之規
      定較有利於被告。另修正前槍砲彈藥刀械管制條例第十一
      條第四項法定刑併科新臺幣七百萬元以下罰金部分，依修
      正後之刑法第三十三條第五款：「主刑之種類如下：五、
      罰金：新臺幣一千元以上，以百元計算之」之規定，所得
      科處之罰金最低為新臺幣一千元；而依被告行為時之罰金
      罰鍰提高標準條例第一條前段提高倍數十倍、刑法第三十
      三條第五款規定之罰金最低額一元規定，所得科處之罰金
      最低為新臺幣三十元，是新舊法比較結果，自以刑法修正
      施行前即行為時關於科處罰金刑之法律較有利於被告。
（二）復按關於累犯之規定，修正前刑法第四十七條規定「受有
      期徒刑之執行完畢，或受無期徒刑或有期徒刑一部之執行
      而赦免後，五年以內再犯有期徒刑以上之罪者，為累犯，
      加重本刑至二分之一」，而修正後之刑法第四十七條第一
      項則規定「受徒刑之執行完畢，或一部之執行而赦免後，
      五年以內故意再犯有期徒刑以上之罪者，為累犯，加重本
      刑至二分之一」，被告於本案係故意犯罪，無論適用新法
      或舊法，均應論以累犯，對被告並無有利或不利之情形，
      是無新舊法比較之問題（最高法院九十五年度第二十一次
      刑事庭會議決議參照）。
三、按寄藏與持有，均係將物置於自己實力支配之下，僅寄藏必
    先有他人之持有行為，而後始為之受寄代藏而已，故寄藏之
    受人委託代為保管，其保管本身，亦屬持有，不過，此之持
    有係受寄之當然結果，最高法院著有七十四年臺上字第三四
    ００號判例可資參照。查本件被告乙○○未經許可，受託寄
    藏原在「阿志」持有下之本件扣案可發射子彈具殺傷力改造
    手槍，是核其所為，係犯修正前槍砲彈藥刀械管制條例第十
    一條第四項之未經許可寄藏改造手槍罪，起訴書認被告犯修
    正後即現行槍砲彈藥刀械管制條例第八條第四項之未經許可
    持有改造手槍罪，容有未洽，然業經公訴人當庭變更為修正
    前槍砲彈藥刀械管制條例第十一條第四項之未經許可寄藏改
    造手槍罪，甲○自得逕予審理，併此敘明。次查，被告前因
    著作權法案件，經臺灣板橋地方法院於九十一年十月八日以
    九十一年度重簡字第八七四號判處有期徒刑四月，於九十二
    年七月一日入監執行，於九十二年十一月十四日執行完畢出
    監，有臺灣高等法院被告前案紀錄表在卷可參，其於有期徒
    刑執行完畢後五年內故意再犯本案有期徒刑以上之罪，為累
    犯，應依刑法第四十七條第一項規定加重其刑。爰審酌被告
    素行不佳，未經許可寄藏改造手槍之行為，嚴重危害社會治
    安，犯罪所生之損害非輕，惟念其犯罪後坦承犯行，態度尚
    稱良好等一切情狀，量處如主文所示之刑，並就併科罰金部
    分諭知易服勞役之折算標準。另被告行為後，刑法第四十二
    條第二項關於易服勞役折算標準之規定，亦於九十四年一月
    七日修正，並於九十四年二月二日公布，自九十五年七月一
    日生效施行。而被告於行為時，刑法第四十二條第二項前段
    規定：「易服勞役以一元以上三元以下折算一日。」；又被
    告行為時之易服勞役折算標準，業據修正前罰金罰鍰提高標
    準條例第二條前段規定，就其原定數額提高為一百倍折算一
    日，則本件被告行為時之易服勞役折算標準，應以銀元一百
    元以上三百元以下折算一日，即新臺幣三百元以上九百元折
    算一日。惟九十五年七月一日修正公布施行之刑法第四十二
    條第三項前段規定：「易服勞役以新臺幣一千元、二千元或
    三千元折算一日。」比較修正前後之罰金易服勞役折算標準
    ，以修正後刑法之規定，較有利於被告，故應依刑法第二條
    第一項後段規定，適用修正後之刑法第四十二條第三項前段
    規定，定其折算標準。至扣案之改造手槍一把，經鑑定結果
    ，確具殺傷力，業如前述，屬非經主管機關許可不得持有之
    物，並為違禁物，爰依修正後刑法第三十八條第一項第一款
    之規定沒收。
據上論斷，應依刑事訴訟法第二百九十九條第一項前段，修正前
槍砲彈藥刀械管制條例第十一條第四項，刑法第二條第一項後段
、第十一條前段、第四十七條第一項、第四十二條第三項、第三
十八條第一項第一款，判決如主文。
本案經檢察官孫小萍到庭執行職務。
中　　華　　民　　國　　96　　年　　6　　月　　14 　　日
            刑事第十三庭審判長法　官 吳佳薇
                              法　官 鍾素鳳
                              法　官 郭顏毓
以上正本證明與原本無異。
如不服本判決，應於判決送達後十日內向甲○提出上訴狀（應抄
附繕本）。告訴人或被害人如對於本判決不服者，應具備理由請
求檢察官上訴，其上訴期間之計算係以檢察官收受判決正本之日
期為準。
                              書記官 潘文賢
中　　華　　民　　國　　96　　年　　6 　　月　　14　　日
附錄本案論罪科刑法條：
修正前槍砲彈藥刀械管制條例第十一條
未經許可，製造、販賣或運輸第四條第一項第一款所稱其他可發
射金屬或子彈具有殺傷力之各式槍砲者，處五年以上有期徒刑，
併科新臺幣一千萬元以下罰金。
未經許可，轉讓、出租或出借前項所列槍砲者，處三年以上十年
以下有期徒刑，併科新臺幣七百萬元以下罰金。
意圖供自己或他人犯罪之用，而犯前二項之罪者，處無期徒刑或
七年以上有期徒刑，併科新臺幣一千萬元以下罰金。
未經許可，持有、寄藏或意圖販賣而陳列第一項所列槍砲者，處
一年以上七年以下有期徒刑，併科新臺幣七百萬元以下罰金。
第一項至第三項之未遂犯罰之。
